【裁判字號】    97,交聲,3048
【裁判日期】    971231
【裁判案由】    交管條例聲異
【裁判全文】
臺灣板橋地方法院交通事件裁定        97年度交聲字第3048號
原處分機關  交通部公路總局臺北區監理所
異  議  人
即受處分人  昶億汽車貨運有限公司
代  表  人  甲○○
代  理  人  丙○○
上列異議人即受處分人因違反道路交通管理處罰條例事件，對於
交通部公路總局臺北區監理所中華民國97年11月5 日所為之處分
（原處分案號：北監營裁字第裁40-T00000000號），聲明異議，
本院裁定如下：
    主  文
原處分撤銷。
昶億汽車貨運有限公司汽車所有人，汽車裝載貨物超過核定之總
重量，處罰鍰新臺幣柒萬陸仟元，並記汽車違規紀錄壹次。
    理  由
一、原處分意旨略以：異議人即受處分人昶億汽車貨運有限公司
    所有之車號607-HM號營業貨運曳引車，裝載砂石後由司機丙
    ○○駕駛，於民國97年9 月3 日12時54分許，行經省道臺九
    線447 公里臺東縣警察局大武分局森永派出所前，經臺東縣
    警察局大武分局森永派出所警員攔檢後，會同司機至省道臺
    九線439 公里南興段過磅，因有「汽車裝載貨物超過核定之
    重量者（載運砂石經會同司機過磅總重64.1噸，核重43噸，
    超載21.1噸）」之違規行為，為警當場填製臺東縣警察局東
    警交字第T00000000 號舉發違反道路交通管理事件通知單（
    下稱舉發通知單）舉發，並經原處分機關於97年11月5 日以
    北監營裁字第裁40-T00000000號違反道路交通管理事件裁決
    書，依道路交通管理處罰條例第29條之2 第3 項之規定，裁
    處罰鍰新臺幣（下同）76,000元。
二、異議意旨略以：道路交通管理處罰條例第29條之2 第4 項明
    文規定過磅地點距攔停地點已逾1 公里者，不得強制過磅。
    又違反程序所取得之證據，自不得為裁罰之依據。伊所有之
    營業貨運曳引車由司機丙○○駕駛，而於臺九線447 公里處
    為警攔停，然警員未經司機同意，即強令其駕車前往臺九線
    439 公里南興段進行過磅，過磅地點已逾攔停地點1 公里，
    且又係強制過磅，此顯與上開條例第29條之2 第4 項之規定
    不符，是本件舉發程序於法不合，依此所得之超重過磅單為
    違法取得之證據，自不得做為裁處異議人違法超載之證據，
    為此聲明異議，請求撤銷原處分云云。
三、按汽車裝載貨物超過核定之總重量、總聯結重量者，處汽車
    所有人罰鍰，並記汽車違規紀錄1 次，其應歸責於汽車駕駛
    人時，除依第3 項規定處汽車駕駛人罰鍰及依第63條第1 項
    第2 款規定記點外，並記該汽車違規紀錄1 次。有前二項規
    定之情形者，應責令改正或當場禁止通行，並處新臺幣10,0
    00元罰鍰，超載10公噸以下者，以總超載部分，每1 公噸加
    罰新臺幣1,000 元；超載逾10公噸至20公噸以下者，以總超
    載部分，每1 公噸加罰新臺幣2,000 元；超載逾20公噸至30
    公噸以下者，以總超載部分，每1 公噸加罰新臺幣3,000 元
    ；超載逾30公噸者，以總超載部分，每1 公噸加罰新臺幣5,
    000 元。未滿1 公噸以1 公噸計算，道路交通管理處罰條例
    第29條之2 第1 項、第3 項分別定有明文。次按貨車之裝載
    ，其裝載貨物不得超過核定之總重量，道路交通安全規則第
    79條第1 項第1 款亦有明文。
四、經查：
  (一)異議人所有而由司機丙○○駕駛之車號607-HM號營業貨運曳
    引車，於97年9 月3 日12時54分許，行經臺九線447 公里處
    ，為警攔檢並至臺九線439 公里南興段過磅，因有「汽車裝
    載貨物超過核定之重量者（載運砂石經會同司機過磅總重64
    .1噸，核重43噸，超載21.1噸）」違規行為之情，為異議人
    所不爭執，並有舉發通知單、汽車行車執照、拖車使用證、
    過磅單及度量衡檢定合格證書各1 紙在卷足憑，堪信屬實。
  (二)異議人雖辯稱：警員未經司機同意而強制過磅云云，然查：
    異議人上開曳引車為警攔檢發現該車明顯超載砂石，即當場
    徵詢駕駛之司機同意前往地勢較平坦之南興段（臺九線439
    公里）進行過磅等情，業經證人即舉發警員乙○○於本院訊
    問時具結證稱：當天我是在檢查哨執行，我是在檢查哨攔檢
    異議人，異議人開砂石車，而且砂石車一般經過檢查哨都要
    登記，所以當天異議人開車經過時，有過來登記，我就目測
    發現異議人載運的砂石很多，我就請異議人回頭去過磅，因
    為我們檢查哨在山區，該處沒有地磅站，所以要回頭到臺九
    公路439 公里的地磅站，該地磅站也是距離我們檢查哨最近
    的地磅站，我們一共有三個人在執勤。（問：你們請求異議
    人回車到439 公里的地磅站過磅時，有經過異議人的同意嗎
    ？）有的。（問：你們是否有強行命令異議人開車回頭？）
    沒有。（問：你們是如何請求異議人？）我當天是向異議人
    說請異議人先開車到空曠的地方掉車回頭，去過磅，異議人
    一直說他沒有超載，而且說叫我不用開超載這1 條，因為這
    條太貴了，我就說沒有辦法，我要依法行政，有超載就要罰
    ，而且我當天沒有違反異議人的意願。（問：異議人開車回
    頭後，你們是如何跟他回地磅站？）就我與另一名警察開1
    台車在前面帶頭，異議人跟著我們開到地磅站，另外還有一
    個警察留在檢查哨執勤等語（見本院97年12月31日訊問筆錄
    2 、3 頁），而證人乙○○係於執行勤務當中，偶然發現本
    件違規事實，衡情應無設詞攀誣，或虛構違規事實以陷害異
    議人之可能。況警員執行公務時，本身即受有行政懲處責任
    之監督，且其到庭具結作證，更係以刑事責任擔保其證言之
    真實性，故證人前開證述內容，以及其所記錄舉發之本件違
    規事實，應無不可採信之處，足見警員乙○○確已徵得駕駛
    司機丙○○之同意後，始進行過磅，並無異議人所稱強制過
    磅之情形。況警員要求該曳引車司機丙○○駕車一同前往他
    處過磅時，如未得司機同意，豈有由該司機本身自行駕駛曳
    引車至8 公里外之南興段進行過磅之理，益徵警員確已徵得
    該車駕駛之司機同意，而由該司機自行駕車前往過磅之情，
    至為灼然。是異議人上開所辯，無非事後飾卸之詞，無足採
    信。
  (三)異議人又辯稱：本件過磅地點距警員攔停地點，已逾1 公里
    ，自與道路交通管理處罰條例第29條之2 第4 項之規定不符
    云云。惟本件異議人所有之上開曳引車，所違反之規定乃係
    同條第1 項之「汽車裝載貨物超過核定之總重量」，而依同
    條第3 項之規定，對異議人予以裁罰，核與該條第4 項之規
    定無關，是異議人辯稱：本件裁罰不合云云，顯有誤會，自
    不足採。
五、綜上所述，本件異議人所有之營業貨運曳引車確有於前揭時
    、地，有「汽車裝載貨物超過核定之重量者（載運砂石經會
    同司機過磅總重64.1噸、核重43噸、超載21.1噸）」之違規
    行為，事證明確，異議人聲明異議指摘原處分不當，為無理
    由。惟按汽車裝載貨物超過核定之總重量、總聯結重量者，
    處汽車所有人罰鍰，並記汽車違規紀錄1 次，道路交通管理
    處罰條例第29條之2 第1 項定有明文。原處分機關對於異議
    人前揭違規情形，僅依同條例第29條第3 項之規定，裁處罰
    鍰76,000元，固非無據，然漏未依上開規定記汽車違規紀錄
    1 次，自有未當。從而，異議人之異議雖無理由，惟原處分
    既有前揭瑕疵而無可維持，即應由本院撤銷原處分，自為裁
    罰如主文所示，以期適法。
據上論斷，應依道路交通管理處罰條例第87條第2 項，道路交通
案件處理辦法第20條，裁定如主文。
中    華    民    國    97    年    12    月    31    日
                  交通法庭    法  官  鄧雅心
以上正本證明與原本無異。
如不服本裁定，應於送達後5 日內，向本院提出抗告狀。
                              書記官  王小芬
中    華    民    國    97    年    12    月    31    日


司法院資訊處製作；財團法人民間司法改革基金會備份。
